臺中高等行政法院判決
　　　　　　　　　　　　　　　93年度簡字第00184號
原　　　告　甲○○　 　　 通.
　　　　　　　　　　　　　　1.
　　　　　　　　　　　　　　9.
　　　　　　　　　　　　　身分.
訴訟代理人　乙○○
被　　　告　財政部臺灣省中區國稅局
代　表　人　丙○○
訴訟代理人　丁○○
上列當事人間因有關稅捐事務事件，原告不服財政部中華民國9
3年8月11日台財訴字第09300271250號訴願決定（案號：第0000
0000號），提起行政訴訟，本院判決如下︰
　　主  文
原告之訴駁回。
訴訟費用由原告負擔。
　　事  實
原告未辦理89年度綜合所得稅結算申報，經被告所屬臺中市分局
（原黎明稽徵所）查得原告89年度有薪資及利息所得計新台幣（
下同）962,497元，已超過當年度規定之免稅額及標準扣除額之
合計數，乃核定補徵應納稅額51,580元，並按其所補徵稅額處0.
.4 倍之罰鍰20,600元（計至百元止）。原告不服，就罰鍰部分
申請復查，未獲變更，循序提起訴願遞遭決定駁回，遂提起行政
訴訟，爰將兩造訴辯意旨陳述於下：
一、原告起訴意旨略謂：
    (一)原告由於長年定居法國，過去曾為一家台商在法國設立分
      公司工作，有關所得稅申報就委託家人處理，前幾年戶籍
      地在台北縣，自89年後才轉至台中父母住所，但委託人定
      居在台北。
    (二)原告在被輾轉告知家人並未代為申報89年度所得稅後，也
      如期補繳，由於不服被告未考慮個人特殊狀況，仍處應繳
      稅額之0.4倍罰鍰，提起訴願亦遭財政部93年8月11日台財
      訴字第09300271250號（訴願決定書字號）決定駁回。
    (三)原告主張由於一直在法國就業定居、成家，10年來均每年
      只回國探親1次，停留台灣時間短暫，確無法親自申報所
      得稅事實，即使並沒機會享用台灣社會資源，但也補繳所
      得稅額，有盡國民之義務，因此原告求為撤銷訴願決定及
      原處分等語。
二、被告答辯意旨略以：
    (一)按「納稅義務人應於每年2月20日起至3月底止，填具結算
      申報書，向該管稽徵機關，申報其上一年度內構成綜合所
      得總額……之項目及數額，以及有關減免、扣除之事實，
      並應依其全年應納稅額減除……扣繳稅額及可扣抵稅額，
      計算其應納之結算稅額，於申報前自行繳納。」、「納稅
      義務人未依本法規定自行辦理結算申報，而經稽徵機關調
      查，發現有依本法規定課稅之所得額者，除依法核定補徵
      應納稅額外，應照補徵稅額，處3倍以下之罰鍰。」為行
      為時所得稅法第71條第1項前段及第110條第2項所明定。
      次按「人民違反法律上之義務而應受行政罰之行為，法律
      無特別規定時，雖不以出於故意為必要，仍須以過失為其
      責任條件。但應受行政罰之行為，僅須違反禁止規定或作
      為義務，而不以發生損害或危險為其要件者，推定為有過
      失，於行為人不能舉證證明自己無過失時，即應受處罰。
      」為司法院大法官會議釋字第275號所解釋。
    (二)原告89年度有薪資及利息所得合計962,497元，未依前揭
      規定辦理綜合所得稅結算申報，被告乃依各類所得扣繳暨
      免扣繳媒體申報資料核定綜合所得總額962,497元，並經
      被告按補徵稅額51,580元處0.4倍罰鍰20,600元（計至百
      元止）。原告不服，申請復查主張因長年旅居法國，父中
      風母不識字，致延誤申報，請體恤情況特殊免處罰鍰云云
      ，經被告機關復查決定以，有所得自應依法辦理綜合所得
      稅結算申報，原告雖長年旅居法國，仍不能以此為由而免
      除申報義務，依前揭司法院大法官解釋，原告既不能舉證
      證明無過失，自應受處罰，原處分考量其違章情節按補徵
      稅額酌予處0.4倍罰鍰並無違誤，復查後仍予維持。原告
      仍不服，提起訴願，遞遭訴願決定駁回。
    (三)原告訴訟意旨略謂：原告復執前詞爭執主張因長年旅居法
      國，無法親自申報，請體恤情況特殊免處罰鍰云云。
    (四)查本件原告主張不足採據之理由，已論駁如前，原告復執
      前詞爭執，所訴委不足採。
    (五)基上論結，原處分及所為復查、訴願決定並無違誤，請准
      如答辯之聲明判決。
    理  由
一、按「納稅義務人應於每年2月20日起至3月底止，填具結算申
    報書，向該管稽徵機關，申報其上一年度內構成綜合所得總
    額……之項目及數額，以及有關減免、扣除之事實，並應依
    其全年應納稅額減除……扣繳稅額及可扣抵稅額，計算其應
    納之結算稅額，於申報前自行繳納。」、「納稅義務人未依
    本法規定自行辦理結算申報，而經稽徵機關調查，發現有依
    本法規定課稅之所得額者，除依法核定補徵應納稅額外，應
    照補徵稅額，處3倍以下之罰鍰。」分別為行為時所得稅法
    第71條第1項前段及第110條第2項所明定。又「人民違反法
    律上之義務而應受行政罰之行為，法律無特別規定時，雖不
    以出於故意為必要，仍須以過失為其責任條件。但應受行政
    罰之行為，僅須違反禁止規定或作為義務，而不以發生損害
    或危險為其要件者，推定為有過失，於行為人不能舉證證明
    自己無過失時，即應受處罰。」亦經司法院大法官會議釋字
    第275號解釋有案。
二、本件原告89年度有薪資及利息所得合計962,497元，未依前
    揭規定辦理綜合所得稅結算申報，被告乃依各類所得扣繳暨
    免扣繳媒體申報資料核定綜合所得總額962,497元，補徵應
    納稅額51,580元，並按其所補徵稅額處0.4倍罰鍰計20,600
    元。原告不服申請復查，主張其因長年旅居法國，父中風母
    不識字，致延誤申報，請體恤情況特殊免處罰鍰云云，被告
    復查決定以，有所得自應依法辦理綜合所得綜稅結算申報，
    原告雖長年旅居法國，仍不能以此為由而免此除申報義務，
    依前揭司法院大法官會議解釋，原告既不能舉證證明無過失
    ，自應受處罰，原處分已考量其違章情節按補徵稅額酌予處
    0.4倍之罰鍰，並無違誤，乃駁回復查之申請，揆諸前揭規
    定，原處分及復查決定並無誤。
三、原告雖起訴仍執由於原告長年定居法國，過去曾為一家台商
    在法國設立分公司工作，有關所得稅申報就委託家人處理，
    前幾年戶籍地在台北縣，自89年後才轉至台中父母住所，但
    委託人定居在台北，經輾轉得知家人並未代為申報89年度所
    得稅後，也如期補繳。由於原告一直在法國就業定居、成家
    ，10年來均每年只回國探親1次，停留台灣時間短暫，確無
    法親自申報所得稅事實，即使並沒機會享用台灣社會資源，
    但也補繳所得稅額，有盡國民之義務，請體恤情況特殊免處
    罰鍰，並撤銷訴願決定及原處分，而為主張，然查有所得自
    應依法辦理綜合所得稅結算申報，且納稅義務人未依所得稅
    法規定自行辦理結算申報，而經稽徵機關調查，發現有依所
    得稅法規定課稅之所得額者，除依法核定補徵應納稅額外，
    應照補徵稅額，處3倍以下之罰鍰，行為時所得稅法第71 條
    第1項前段及第110條第2項分別有明文規定，已如前述，原
    告雖長年旅居法國，仍不能以此為由而免除此申報義務，又
    依前揭司法院大法官會議釋字第275號解釋，原告亦未能舉
    證證明其無過失，自應依規定處罰，而原處分已考量其違章
    情節僅按補徵稅額酌予處0.4倍罰鍰，並無違誤，原告所為
    主張，並非可採。
四、綜上所述，原告主張尚非可採，本件原處分並無違誤，訴願
    決定予以維持，亦無不合，原告訴請撤銷，為無理由，應予
    駁回。本件為簡易事件，爰不經言詞辯論逕為判決。
據上論結，本件原告之訴為無理由，依行政訴訟法第233條第1項
、第236條、第195條第1項後段、第98條第3項前段，判決如主文
。
中    華    民    國     94    年   2    月     5     日
                          第二庭法  官　莊　金　昌
以上正本證明與原本無異。
如不服本判決，應於判決送達後20日內，以本訴訟事件所涉及之
法律見解具有原則性者，始得向本院提出上訴狀並表明上訴理由
，經最高行政法院許可，否則不得上訴；如於本判決宣示後送達
前提起上訴者，應於判決送達後20日內補提上訴理由書（均應依
對造人數提出繕本）。
提起上訴應預繳送達用雙掛號郵票390元（34元及5元郵票各10份
)。
中    華    民    國     94    年   2    月     5     日
　　　　　　　　　　　　        書記官　邱  吉  雄
